【裁判字號】    98,抗,44
【裁判日期】    980602
【裁判案由】    拍賣抵押物
【裁判全文】
臺灣臺南地方法院民事裁定                98年度抗字第44號
抗  告  人  乙○○
                        號21.
相  對  人  甲○○
                        巷7號.
上列抗告人因與相對人間聲請拍賣抵押物事件，對於民國98年3
月3日本院97年度司拍字第1615號裁定提起抗告，本院裁定如下
：
    主  文
原裁定廢棄。
相對人所有如附表所示之不動產，准予拍賣。
聲請程序費用新台幣壹仟元及抗告程序費用新台幣壹仟元由相對
人負擔。
    理  由
一、本件抗告意旨略以：
（一）原裁定違反非訟程序之形式審查原則：本件係一般抵押權
      ，據抗告人提出之土地暨建築改良物抵押權設定契約書、
      他項權利證明書及土地暨建物登記謄本，形式上已足以證
      明本件抵押債權經依法登記而存在，並尚未受清償，依最
      高法院57年台抗字第76號、56年台抗字第714號判例意旨
      ，原裁定法院即應為許可拍賣抵押物之裁定。抵押權擔保
      之債權請求權是否存在，係屬實體問題，尚非准許拍賣抵
      押物裁定程序所得審究，縱使相對人與訴外人陳惠屏是否
      合意承擔系爭新台幣（下同）50萬元債務，有其疑義，亦
      應由相對人提起確認之訴，以資解決。原裁定法院逕以「
      抗告人無法證明其與相對人間之實體上債權債務關係是否
      存在」為由，遽以駁回抗告人之聲請，實屬違反非訟程序
      之形式審查原則，應予廢棄。
（二）相對人與訴外人陳惠屏確有合意承擔50萬元債務之事實存
      在：相對人同意以其所有如附表所示之不動產（下稱系爭
      不動產），作為訴外人陳惠屏向抗告人借款50萬元範圍內
      之擔保，並於訴外人陳惠屏逾期未清償時，願意負責清償
      之。也因此，相對人於民國90年7月4日將設定抵押權登記
      之所有權狀、身分證、印鑑證明書、印鑑章等相關文件，
      交付予訴外人陳惠屏，並與抗告人一同委託訴外人陳惠屏
      代理申請設定抵押權登記。若相對人與訴外人陳惠屏未曾
      合意承擔系爭50萬元範圍內之債務，為何相對人要將設定
      抵押權登記之文件交付予訴外人陳惠屏？又為何要與抗告
      人一同委託訴外人陳惠屏代理申請設定抵押權登記？況且
      ，訴外人陳惠屏於96年6月26日與抗告人簽立協議書上亦
      載明：「尚欠抗告人824,500元正，．．．。還有當初所
      設定甲○○（即相對人）之房子在欠款未清償前視為永久
      有效，款項還清以應設定解除」，足見相對人與訴外人陳
      惠屏確有合意承擔系爭50萬元債務之事實存在，原裁定法
      院未予詳查，逕予駁回抗告人之聲請，顯屬無理由，為此
      請求廢棄原裁定等語。
二、按扺押權人，於債權已屆清償期，而未受清償者，得聲請法
    院拍賣抵押物，就其賣得價金而受清償，民法第873條第1項
    定有明文。是抵押權人依此項規定聲請拍賣抵押物係屬非訟
    事件，法院所為准駁之裁定，無確定實體法上法律關係存否
    之性質，於債權及抵押權之存否無既判力，故祇須其抵押權
    已經依法登記，且債權已屆清償期而未受清償，法院即應為
    准許拍賣抵押物之裁定，至對於此項法律關係有爭執之人，
    為求保護其權利，不妨提起訴訟，以求解決，不得僅依抗告
    程序聲明其爭執，並據為廢棄拍賣抵押物裁定之理由（最高
    法院51年10月8日民刑庭總會決議(三)參照）。
三、經查，本件抗告人主張訴外人陳惠屏於90年7月3日向抗告人
    借用50萬元，約定清償期為91年7月3日，並以相對人所有之
    系爭不動產設定抵押權為擔保，經登記在案。訴外人陳惠屏
    於96年6月26日與抗告人簽立協議書，載明尚欠抗告人824,5
    00元。詎訴外人陳惠屏僅繳納本息至97年6月28日止，尚欠
    本金751,000元，相對人與訴外人陳惠屏合意由相對人承擔
    其中50萬元債務，為此聲請拍賣抵押物，以資受償，已據提
    出抵押權設定契約書影本、他項權利證明書影本、土地及建
    物登記謄本各1件、協議書影本1件、匯款單影本5件、支票
    影本2件、本票影本45件、還款明細1件為證，且本院函請相
    對人就抗告人主張相對人與訴外人陳惠屏合意由相對人承擔
    系爭50萬元債務乙事，於10日內表示意見，相對人逾期並未
    表示意見，本院依抗告人提出之上開證據為形式上之審查，
    堪認抗告人主張系爭抵押權已依法登記，且債權已屆清償期
    而未受清償乙節屬實，依上開說明，抗告人聲請裁定拍賣系
    爭不動產，自應准許。原裁定以抗告人未提出任何證據證明
    相對人與訴外人陳惠屏合意由相對人承擔系爭50萬元債務為
    由，駁回抗告人拍賣抵押物之聲請，尚有違誤。抗告意旨指
    摘原裁定不當，求予廢棄，為有理由，應由本院將原裁定廢
    棄，並裁定相對人所有之系爭不動產，准予拍賣。
四、據上論結，本件抗告為有理由，依非訟事件法第46條、第21
    條第2項、第24條第1項，民事訴訟法第492條、第78條，裁
    定如主文。
中    華    民    國    98    年    6     月     2    日
                  民事第一庭    法  官  蘇正賢
以上正本證明與原本無異
本裁定除以適用法規顯有錯誤為理由，不得再抗告。如提起再抗
告，應於收受後10日內委任律師為訴訟代理人向本院提出再抗告
狀，並繳納再抗告費新台幣1,000元。
中    華    民    國    98    年    6     月     2    日
                                書記官  陳美萍
┌────────────────────────────────┐
│附表：                                      98年度抗字第44號    │
├──┬───────────────┬─┬────┬──────┤
│    │  土      地      坐      落  │地│面    積│            │
│編號├───┬────┬───┬──┤  ├────┤ 權 利 範 圍│
│    │縣  市│鄉鎮市區○  段  │地號│目│平方公尺│            │
├──┼───┼────┼───┼──┼─┼────┼──────┤
│001 │臺南縣│永康市  ○○○段│6011│建│1,268.00│10000分之68 │
└──┴───┴────┴───┴──┴─┴────┴──────┘
┌──────────────────────────────────────┐
│附表（建物）︰                                          98年度抗字第44號    │
├──┬─┬─────┬────┬────┬─────┬────────┬──┤
│    │  │          │        │建築式樣│建物  面積│附  屬    建  物│    │
│    │建│          │        │        ├─┬─┬─┼──┬─┬─┬─┤權利│
│    │  │          │        │主要建築│十│合│面│主要│陽│花│面│    │
│編號│  │ 建物門牌 │基地坐落│        │  │  │積│    │  │  │積│    │
│    │  │          │        │材 料 及│一│  │  │建築│  │  │  │    │
│    │號│          │        │        │  │  │單│    │  │  │單│範圍│
│    │  │          │        │房屋層數│層│計│位│材料│台│台│位│    │
├──┼─┼─────┼────┼────┼─┼─┼─┼──┼─┼─┼─┼──┤
│001 │68│臺南縣永康│臺南縣永│15層樓房│84│84│平│鋼筋│3.│1.│平│全部│
│    │89│市永康里永│康市大灣│鋼筋混凝│.3│.3│方│混凝│83│25│方│    │
│    │  │大路599巷7│段6011地│土造    │7 │7 │公│土造│  │  │公│    │
│    │  │號11樓之8 │號      │        │  │  │尺│    │  │  │尺│    │
├──┴─┴─────┴────┴────┴─┴─┴─┴──┴─┴─┴─┴──┤
│共同使用部分：大灣段6798建號，權利範圍10000分之55                           │
└──────────────────────────────────────┘


司法院資訊處製作；財團法人民間司法改革基金會備份。
